臺灣臺東地方法院刑事判決　　　　　　　　 96年度訴字第4號
公　訴　人　臺灣臺東地方法院檢察署檢察官
被　　　告　丁○○
上列被告因違反森林法案件，經檢察官提起公訴（九十五年度偵
字第二八二一號），被告於準備程序中就被訴事實為有罪之陳述
，本院合議庭裁定由受命法官獨任進行簡式審判程序，判決如下
：
    主  文
丁○○攜帶兇器竊取森林副產物，累犯，處有期徒刑陸月，如易
科罰金，以新臺幣壹仟元折算壹日。扣案之鐮刀及鋸子各壹把、
頭燈壹只均沒收。
    事  實
一、丁○○前於九十三年間因竊盜案件，經本院判處有期徒刑一
    年四月確定，於九十四年八月二十六日假釋付保護管束，至
    九十四年十一月十一日保護管束期滿執行完畢，詎不知悔改
    ，復意圖為自己不法之所有，於九十五年十一月二十日晚間
    十一時許，徒步進入位於臺東縣延平鄉武陵山區之行政院農
    業委員會林務局臺東區管理處（下稱臺東林管處）臺東事業
    區第二林班地內，使用其所有之頭燈一個及客觀上足供兇器
    使用之鐮刀及鋸子各一把，盜採森林副產物牛樟菇約三十五
    公克及金線蓮約一百八十公克得手。嗣於同年十一月二十二
    日下午四時許下山行經臺東縣延平鄉野鹿水圳旁產業道路時
    ，遇執行巡邏勤務之員警盤查，丁○○於上開事實未經有偵
    查犯罪權限之員警發覺前，主動向員警自承未經許可入山採
    取上開森林副產物，並經警扣得上開牛樟菇及金線蓮各一包
    （已發還臺東林管處）及其所有供犯罪所用之鐮刀、鋸子、
    頭燈各一個，進而接受本件裁判。
二、案經臺東縣警察局關山分局報告臺灣臺東地方法院檢察署檢
    察官偵查起訴。
    理  由
一、程序方面：
    按除被告所犯為死刑、無期徒刑、最輕本刑為三年以上有期
    徒刑之罪或高等法院管轄第一審案件者外，於第一次審判期
    日前之準備程序進行中，被告先就被訴事實為有罪之陳述時
    ，審判長得告知被告簡式審判程序之旨，並聽取當事人、代
    理人、辯護人及輔佐人之意見後，裁定進行簡式審判程序，
    刑事訴訟法第二百七十三條之一第一項定有明文。經核本件
    被告丁○○所犯係死刑、無期徒刑、最輕本刑為三年以上有
    期徒刑以外之罪，其於準備程序中就被訴事實為有罪之陳述
    ，經法官告知簡式審判程序之旨，並聽取公訴人及被告之意
    見後，本院爰依首揭規定，合議裁定由受命法官獨任進行簡
    式審判程序，合先敘明。
二、認定犯罪事實所憑之證據及理由：
  (一)被告於警詢、偵訊及本院審理中均自白前揭事實。
  (二)證人即臺東林管處關山工作站技術士蔡飛龍於警詢中之證述
    。
  (三)卷附之臺東林區管理處會同臺東縣警察局查獲林政案件會勘
    紀錄、刑案現場測繪圖、指認行經路線圖、贓物認領保管單
    各一紙及現場照片八幀。
  (四)扣案之牛樟菇、金線蓮各一包及被告所有供犯罪所用之鐮刀
    、鋸子及頭燈各一件。
  (五)綜上，足徵被告自白與事實相符，事證明確，其犯行堪予認
    定，應依法論科。
三、論罪科刑之理由：
  (一)按森林副產物指樹皮、樹脂、種實、落枝、樹葉、灌藤、竹
    筍、草類、菌類及其他主產物以外之林產物，行政院農業委
    員會九十四年七月八日修正發布之國有林林產物處分規則第
    三條第二款定有明文。經查牛樟菇屬菌類，金線蓮屬草類植
    物，均為該規則所稱之森林副產物；又被告持以採取牛樟菇
    、金線蓮之鐮刀及鋸子各一把，均為前端堅硬銳利之金屬製
    品，經本院當庭勘驗無訛（見本院卷第四十頁簡式審判筆錄
    ），客觀上顯足威脅人身安全，自屬兇器無訛，核被告所為
    ，係犯森林法第五十條之竊取森林副產物罪，應依刑法第三
    百二十一條第一項第三款攜帶兇器竊盜罪處斷。
  (二)被告前於九十三年間因竊盜案件，經本院判處有期徒刑一年
    四月確定，於九十四年八月二十六日假釋付保護管束，至九
    十四年十一月十一日保護管束期滿執行完畢，有臺灣高等法
    院被告前案紀錄表在卷可佐，其於五年內再故意犯本件有期
    徒刑以上之罪，為累犯，應依刑法第四十七條第一項加重其
    刑。
  (三)又證人即當時查獲被告之臺東縣警察局關山分局武陵派出所
    員警甲○○、乙○○於本院審理中均具結證稱：當時渠等在
    執行巡邏勤務，看到被告站在路邊，就上前詢問被告為何在
    該處，被告即主動表明係入山採牛樟菇、金線蓮之事，並由
    身上取出採得之牛樟菇及金線蓮，渠等就把他帶回派出所作
    筆錄，在被告還未告知他盜採牛樟菇、金線蓮之事前，渠等
    都不知道這件事（見本院卷第三十六至三十八頁簡式審判筆
    錄）等語明確，顯見被告於前揭犯罪事實未經有偵查犯罪權
    限機關發覺前，即主動向員警自承為犯罪人，進而接受本件
    裁判，已合於刑法自首要件，爰依刑法第六十二條前段減輕
    其刑，並依法先加後減。
  (四)爰審酌被告因貪圖小利，攜帶兇器竊取森林副產物，對森林
    保育已生危害，惟念犯後坦認犯行，且其所竊得財物價值合
    計新臺幣三千八百六十六元（見本卷第十六、十七頁價格查
    定書），尚非極鉅等一切情狀，量處如主文所示之刑，並諭
    知易科罰金之折算標準。
  (五)扣案之鐮刀、鋸子、頭燈各一個，均為被告所有供犯罪所用
    之物，據其供明在卷（見本院卷第四十頁簡式審判筆錄），
    均應依刑法第三十八條第一項第二款宣告沒收；至其餘扣案
    之挫刀三支、折射鏡二個均無證據足認係被告所有供本件犯
    罪所用之物（見同上筆錄），爰均不予沒收，附此敘明。
四、應適用之法律：
  (一)刑事訴訟法第二百九十九條第一項前段、第二百七十三條之
    一第一項。
  (二)森林法第五十條。
  (三)刑法第十一條、第三百二十一條第一項第三款、第四十七條
    第一項、第六十二條第一項前段、第四十一條第一項前段、
    第三十八條第一項第二款。
本案經檢察官丙○○到庭執行職務。
中　　華　　民　　國　　96　　年　　2 　　月　　26　　日
                  刑事第四庭    法  官  黃珮茹
以上正本證明與原本無異。
如不服本判決，應於判決送達後10日內向本院提出上訴狀（須附
繕本）。
「切勿逕送上級法院」
                                書記官  蕭家玲
中　　華　　民　　國　　96　　年　　3 　　月　　1 　　日
附錄論罪法條：
森林法第50條
 (竊取森林主、副產物罪)
竊取森林主、副產物，收受、搬運、寄藏、收買贓物或為牙保者
，依刑法規定處斷。
中華民國刑法第321條
（加重竊盜罪）
犯竊盜罪而有左列情形之一者，處 6 月以上、 5 年以下有期徒
刑：
一  於夜間侵入住宅或有人居住之建築物、船艦或隱匿其內而犯
    之者。
二  毀越門扇、牆垣或其他安全設備而犯之者。
三  攜帶兇器而犯之者。
四  結夥三人以上而犯之者。
五  乘火災、水災或其他災害之際而犯之者。
六  在車站或埠頭而犯之者。
前項之未遂犯罰之。
